臺灣高等法院刑事判決　　　　　　　　　　　　　九十一年度交上易字第三十六號
　　上　訴　人
　　即　被　告　甲○○
　　選任辯護人　吳中仁
右上訴人因過失傷害案件，不服臺灣台北地方法院九十年度自字第二十號中華民國九
十一年一月三日第一審判決，提起上訴，本院判決如左：
    主      文
原判決撤銷。
甲○○因過失傷害人，處拘役伍拾伍日，如易科罰金，以佰元折算壹日。
    事      實
一、甲○○於民國九十年三月二十九日上午八時五十五分許，駕駛車牌號碼ＲＢ－０
    六八五號自用休旅車，沿台北市○○路○段由東往西方向行駛，途經台北市○○
    區○○路四段與安和路之交岔路口，欲右轉往北方之安和路一段行駛，本應注意
    汽車轉彎時，轉彎車應讓直行車先行，而依當時情形又無不能注意之情事，竟疏
    未注意在其所駕駛汽車右方有由乙○○騎乘車號ＡＹＪ－一五八號重型機車沿仁
    愛路最外側慢車道由東往西方向直行前進，而未禮讓乙○○所騎乘之機車先行，
    即貿然右轉，致使其所駕駛汽車右前輪撞及直行之乙○○所騎乘機車之左前車身
    ，乙○○因此人車倒地，受有頭部外傷併腦挫傷、左肩胛骨折、雙側硬膜下積水
    、左臉撕裂傷四×六公分及身體多處擦傷之傷害。甲○○於肇事後，於警員前往
    現場處理時，在有偵查犯罪職權之公務員知悉前，當場向警員自首，承認其為肇
    事者，而接受裁判。
二、案經乙○○提起自訴。
    理      由
一、前揭事實，業據自訴人乙○○於第一、二審指訴明確，上訴人即被告甲○○於原
    審亦坦承：「我承認有發生擦撞，我承認自己有過失。我在轉彎時，可能太過注
    意前方，以致疏忽後方的車輛。」等情無訛（一審卷第一０五頁），復有馬偕醫
    院診斷書、交通事故調查報告表及照片在卷可資佐證。
二、按汽車行駛時，駕駛人應注意車前狀況及兩車併行之間隔，並隨時採取必要之安
    全措施；在變換車道時，應讓直行車先行，並注意安全距離；行駛至交岔口轉彎
    時，轉彎車應讓直行車先行。道路交通安全規則第九十四條第三項、第九十七條
    第五款、第九十八條第一項第六款、第一百零二條第一項第六款分別定有明文。
    因此，直行車享有優先路權，汽車駕駛人應讓直行車先行，並應保持兩車併行之
    安全間距。查被告所駕駛之休旅車，欲右轉台北市○○路，屬轉彎車，業據被告
    自承在卷，依法即應讓自訴人之直行機車先行；依警方談話筆錄，被告供承其右
    側前車輪，與自訴人之左車身相碰撞；依道路交通事故補充資料表，被告之休旅
    車右前車輪有擦撞痕，自訴人所騎機車則係左前身有擦撞痕；再參以被告所述：
    「我在轉彎時，可能太過注意前方」等情觀之，被告駕車疏未保持兩車併行安全
    間距，亦未禮讓自訴人之直行機車，貿然右轉，致其休旅車右前部位碰撞自訴人
    機車左前部位，倘被告轉彎時，注意右後方車輛，禮讓直行車，即不致肇事。是
    被告欠缺必要之注意，至為明顯，自應負完全之過失責任。台北市車輛行車事故
    鑑定委員會之初鑑，台北市政府交通局之覆鑑，亦採相同之看法。
三、被告上訴意旨略稱：馬偕醫院診斷書之傷情，與本件車禍無涉云云。然查，本院
    於九十一年二月六日，行第一次調查程序，問以：上訴意旨被告在律師陪同開庭
    下，答以：「量刑是合理的，肇事責任不應全歸我負責。」（本院卷第二十六頁
    ），就自訴人傷情部分，未予爭執，其辯護律師事後具狀指馬偕醫院所載傷情與
被告無關乙節，所辯值得懷疑。次查，被告於九十年十二月十九日，在原審陳稱
    ：「我下午（按指本件車禍發生當天下午）有看到自訴人有流鼻血，眼睛也很腫
    ，我還看到他臉部有撕裂傷。」（一審卷第一０七頁），台北市立仁愛醫院病歷
    指自訴人無明顯外傷，其記載顯不完全，不足為有利於被告之認定。再查，本院
    為查明真相，函請馬偕醫院說明，據覆以：「病患乙○○於九十年三月三十一日
    上午十時零二分至本院急診，主訴車禍後頭臉多處擦挫傷及肢體多處擦挫傷，當
    時傷情與診斷書病情為一致，病況有相當因果關係。」此有馬偕醫院九十一年三
    月二十日馬院醫外字第九一０四八０號函可參，明白指出自訴人之傷情，與車禍
    有相當因果關係。被告否認自訴人病情之嚴重性，為諉責之詞，殊不足取。
四、被告上訴意旨復稱：自訴人就本件車禍發生，與有過失云云。經查，自訴人機車
    屬直行車，被告休旅車屬轉彎車，前已詳述，依法自訴人有優先通行之路權，被
    告應禮讓自訴人先行；再觀道路交通事故調查報告表所附之現場圖，在台北市○
    ○路○段最外側與安和路一段之交岔口，有自訴人機車遭撞倒地所留之刮地痕，
    該刮地痕在交岔口之起點，長約十公尺，足見本件車禍發生之時，自訴人所騎直
    行機車已進入交岔口，而被告轉彎車尚未達交岔口中心處，卻疏於注意車前狀況
    ，重力撞擊自訴人機車，依道路交通安全規則第一百零二條第六款規定，自訴人
    得照直前行，被告確實應禮讓自訴人。由此觀之，自訴人無任何違規情事，被告
    應負完全肇事責任。台北市政府交通局覆議鑑定及台北市車輛行車事故鑑定委員
    會之鑑定報告，亦均認自訴人無任何之過失。
五、核被告所為，係犯刑法第二百八十四條第一項前段之過失傷害罪。被告於肇事後
    ，於警員前往現場處理時，在有偵查犯罪職權之公務員知悉前，當場向警員自首
    ，承認其為肇事人，有台北市政府警察局交通警察大隊於九十年七月二十七日以
    北市警交大四字第九０六五七九七一００號函所檢附之自首調查報告表一份附卷
    可稽，其到庭接受裁判，合於自首之規定，應依法減輕其刑。原審法院對於被告
    論處過失傷害罪，固無不合，惟拘役之期間，依刑法第三十三條第四款規定，除
    加重時外，為一日以上二月未滿，即拘役最高期間為五十九日，因被告自首，依
    法必減，不得再諭知五十九日，乃原判決判處拘役五十九日，於法有違。被告上
    訴，指摘原判決不當，雖無理由，但原判決既有可議之處，即難以維持，應由本
    院撤銷改判。爰審酌被告之教育水準、過失程度、所造成之傷害、犯後態度等情
    狀，量處拘役五十五日，並依法諭知易科罰金之折算標準。
六、據上論斷，應依刑事訴訟法第三百六十九條第一項前段、第三百六十四條、第三
    百四十三條、第二百九十九條第一項前段、刑法第二百八十四條第一項前段、第
    六十二條、第四十一條第一項、罰金罰鍰提高標準條例第一條前段、第二條，判
    決如主文。
中      華      民      國    九十一    年      五      月      二      日
                              臺灣高等法院刑事第五庭
                                  審判長法  官  曾  德  水
                                        法  官  趙  功  恆
                                        法  官  蘇  素  娥
右正本證明與原本無異。
不得上訴。
                                        書記官  李  明  昇
中      華      民      國    九十一    年      五      月      三      日
附錄：本案論罪科刑法條全文
刑法第二百八十四條第一項：
因過失傷害人者，處六月以下有期徒刑、拘役或五百元以下罰金。致重傷者，處一年
以下有期徒刑、拘役或五百元下罰金。
